【裁判字號】    89,簡上,372
【裁判日期】    900725
【裁判案由】    給付票款
【裁判全文】
臺灣板橋地方法院民事判決    八十九年度簡上字第三七二號
    上    訴    人  乙○○
    被  上  訴  人  甲○○
右當事人間請求給付票款事件，上訴人對於中華民國八十九年九月十一日本院板橋簡
易庭八十九年度板簡字第一六五二號第一審判決提起上訴，本院判決如左：
    主      文
原判決關於命上訴人給付超過新臺幣貳拾捌萬伍仟陸佰拾肆元部分，及該部分假執
行之宣告，暨訴訟費用之裁判均廢棄。
右開廢棄部分，被上訴人在第一審之訴駁回。
其餘上訴駁回。
第一、二審訴訟費用均由上訴人負擔。
    事      實
甲、上訴人方面：
一、聲明：請求廢棄原判決，駁回被上訴人在第一審之訴。
二、陳述：除與原判決記載相同者，茲引用之外，補稱：
  （一）上訴人於民國八十七年向被上訴人借款新臺幣（下同）二十萬元，如今利息
        已經多到三十萬九千元。被上訴人應該少算一點利息。該本票是被上訴人帶
        人到上訴人家中要求上訴人開的，七月份的票還沒有到期，被上訴人在六月
        份就起訴了。
  （二）被上訴人借款時，十萬元匯入台北銀行，另外十萬元是被上訴人從郵局領現
        金交給上訴人的。支票背面的背書是被上訴人要求伊背書，才願意借錢。
  （三）上訴人以前曾支付利息，但是都沒有寫字據留存。
乙、被上訴人方面：
一、聲明：請求駁回上訴。
二、陳述：除與原判決記載相同者，茲引用之外，補稱：
  （一）被上訴人並不認識字，該借款明細都是上訴人自己寫的，上訴人在八十七年
        五月份跟被上訴人借款，並沒有算利息。
  （二）當初是被上訴人開支票給上訴人兌現領取的，支票的二十萬元之外，又陸續
        借予上訴人十萬九千元。因為上訴人說無法一次還錢，所以才簽發這兩張本
        票。
  （三）上訴人所言有支付利息部分並不實在。
三、證據：除援用第一審所提證據外，補提計算明細影本、本票影本、支票影本等為
          證據。
丙、本院依職權向彰化商業銀行光復分行調取支票提示記錄，及向台北銀行嘉興分行
    調取支票之提示人與提示帳戶之開戶資料。
    理      由
一、本件被上訴人起訴主張其執有上訴人所簽發之本票二紙，屆期提示請求付款，均
    未兌現，因本於票據之法律關係，請求為命上訴人給付之判決。上訴人固不否認
    系爭二紙本票為其所簽發之事實，但以伊並未向被上訴人借得那麼多錢，只有借
    了二十萬元，其餘都是對方加上去的利息，利息不應該那麼高等語，資為抗辯。
二、按票據行為為不要因行為，苟執票人之取得票據並非出於惡意或詐欺，固不因票
    據行為原因之無效而受影響，惟票據債務人，以自己與執票人間所存抗辯之事由
    對抗執票人，仍非法所不許，此觀票據法第十條（現行票據法第十三條）之規定
    即可明瞭（最高法院二十七年滬上字第九七號判例參照）。本件被上訴人主張其
    所執有之如附表所示二紙本票，為上訴人所簽發，屆期並未兌現等事實，為上訴
    人所不爭執，並有本票影本二紙在卷可稽，而上訴人則抗辯稱該二紙本票乃係因
    其向被上訴人借貸，約定分二期攤還所簽發，但實際上並無借得本票票面金額三
    十萬九千元之多，僅借得二十萬而已，其餘是被上訴人加上去的利息，其利息過
    高等語，則依據前揭最高法院判例所示，自應審酌兩造間消費借貸關係之內容。
    又查，被上訴人主張其合計借予上訴人如票面金額所示之三十萬九千元，其中二
    十萬元乃由被上訴人簽發支票給上訴人兌現提領，另十萬九千元則為陸續分次小
    額借貸之總和，並未向上訴人收取利息等語，但上訴人僅自認其曾向被上訴人借
    得二十萬元，則該二十萬元部分，依民事訴訟法第二百七十九條第一項規定，被
    上訴人並無庸舉證，則上訴人確有向被上訴人借得二十萬元之事實當堪認定；至
    於被上訴人另主張上訴人尚欠其十萬九千元借款部分，被上訴人雖提出一張無署
    名之計算單為證據，然為上訴人所否認，則該由被上訴人自行書寫之計算單，自
    無從作為上訴人確有向其借得上開十萬九千元之佐證，被上訴人又未能提出其他
    證據證明其此部分之主張為真實，則上訴人抗辯其僅欠被上訴人二十萬元之借款
    一節，應屬可採，從而，被上訴人所得向上訴人請求返還之借款自以二十萬元為
    限，被上訴人於此數額內之請求方為有理由。
三、又按約定利率，超過週年百分之二十者，債權人對於超過部分之利息，無請求權
    。民法第二百零五條定有明文。本件被上訴人雖主張其貸與上訴人金錢，並未收
    取利息，惟為上訴人所否認，抗辯稱除二十萬元本金外，其餘十萬九千元均為被
    上訴人加上去的利息，事實上是以月息三分計算的等語；本件兩造間借貸金額為
    二十萬元，已如前述，而被上訴人竟要求上訴人直接簽發如附表所示之合計三十
    萬九千元之本票，可見是已經將預期清償日前之利息一併計算在內，上訴人此部
    分抗辯應屬可採，然如以被上訴人所簽發交付與上訴人之以彰化商業銀行光復分
    行為付款人，票面金額為二十萬元之支票之提示日為八十七年五月二十八日起算
    ，至以上訴人簽發系爭二紙本票最後清償日（到期日）之八十九年七月十八日，
    期間為二年一月二十一日，以法定最高利率年息百分之二十計算結果，其自借款
    日起至約定清償日止之利息應為八萬五千六百三十四元（元以下四捨五入，計算
    式如下： [(200,000*20%*2)+(200,000*20%*1/12)+(200,000*20%*21/365)]＝
    [80,000+3,333+2,301] =85,634），被上訴人加計十萬九千元之利息，顯然超過
    前揭法定最高利率之上限，其超過部分並無請求權。從而，被上訴人所得請求之
    利息在此數額內為有理由，其超過此數額部分，並無理由。而於約定最後清償日
    （到期日）之八十九年七月十八日以後者，被上訴人並未請求該部分之利息，故
    不予計算在內，附此敘明。
四、綜上所述，被上訴人本於票據之法律關係，請求上訴人給付其所欠之票款於二十
    八萬五千六百三十四元之範圍內為有理由，應予准許；其於逾此數額之請求，則
    為無理由，應予駁回。又上開應准許部分，係命清償票據上債務之判決，應依職
    權宣告假執行。原審就超過上開應准許部分，為上訴人敗訴之判決，並為假執行
    之宣告，自有未洽，上訴意旨就此部分指摘原判決不當，求予廢棄改判，為有理
    由；至於上開應准許部分，原審判命上訴人給付，並為假執行之宣告，核無違誤
    ，上訴意旨，就此部分，仍執陳詞，指摘原判決不當，求予廢棄，為無理由，應
    駁回其此部分之上訴。
五、據上論結，本件上訴為一部有理由，一部無理由，依民事訴訟法第四百三十六條
    之一第三項、第四百五十條、第四百四十九條第一項、第七十九條但書，判決如
    主文。
中      華      民      國     九十     年      七      月    二十五    日
                                臺灣板橋地方法院民事第一庭
~B審判長法  官  許  瑞  助
~B      法  官  劉  元  斐
~B      法  官  許  瑞  東
右正本證明與原本無異
本判決不得上訴
中      華      民      國     九十     年      七      月    二十五    日
~B      法院書記官  許慧禎
~F0
~T40
┌───────────────────────────────────────────────────┐
│本票附表：                                                              八十九年度簡上字第三七二號    │
├─┬─────┬─────────┬────────┬────────┬─────────┬─────┤
│編│發  票  人│發      票      日│ 票  面  金  額 │ 本  票  號  碼 │到      期      日│備      註│
│號│          │                  │   （新台幣）   │                │                  │          │
├─┼─────┼─────────┼────────┼────────┼─────────┼─────┤
│１│乙○○    │八十九年三月二十日│壹拾伍萬元      │ＴＨ○六九七八○│八十九年五月十八日│          │
├─┼─────┼─────────┼────────┼────────┼─────────┼─────┤
│２│乙○○    │八十九年三月二十日│壹拾伍萬玖仟元  │ＴＨ○六九七八一│八十九年七月十八日│          │
└─┴─────┴─────────┴────────┴────────┴─────────┴─────┘


司法院資訊處製作；財團法人民間司法改革基金會備份。
